【裁判字號】    97,訴,650
【裁判日期】    970331
【裁判案由】    違反毒品危害防制條例
【裁判全文】
臺灣彰化地方法院刑事判決               97年度訴字第650號
公  訴  人  臺灣彰化地方法院檢察署檢察官
被      告  甲○○
上列被告因違反毒品危害防制條例案件，經檢察官提起公訴（九
十七年度毒偵字第一二六號），本院依簡式審判程序判決如下：
    主    文
甲○○施用第一級毒品，累犯，處有期徒刑拾月。
    犯罪事實及理由
一、犯罪事實：
    甲○○前因施用毒品案件，經送強制戒治，於民國九十年五
    月二十八日停止戒治交付保護管束，於九十年十二月二十一
    日期滿未經撤銷，視為執行完畢，並由臺灣彰化地方法院檢
    察署檢察官以九十一年度戒毒偵字第三八號為不起訴處分確
    定；又因施用毒品案件，再送強制戒治，並由臺灣彰化地方
    法院檢察署檢察官提起公訴，經本院以九十一年度訴字第一
    三二０號判決判處有期徒刑八月確定，強制戒治部分於九十
    二年四月十四日停止戒治出所，惟因四次未遵期報到，違反
    保護管束應遵守事項情節重大，而經本院以九十二年度毒聲
    字第一八二六號裁定撤銷停止戒治，令入戒治處所施以強制
    戒治，於九十三年一月九日，因毒品危害防制條例修正施行
    而釋放，並經本院以九十二年度訴字第一四六七號判決判處
    有期徒刑九月確定，於九十四年五月一日執行完畢；再因施
    用毒品案件，經本院先後以九十五年度訴字第七二八號、九
    十五年度斗簡字第四六三號判決分別判處有期徒刑一年、六
    月，合併定應執行刑為有期徒刑一年五月確定，並於九十六
    年七月十六日減刑執行完畢。詎仍不知悔改，復基於施用第
    一級毒品之犯意，於九十六年十一月十日，在彰化縣二林鎮
    ○○里○○道路旁某處，以將海洛因摻水置於針筒內注射之
    方式，施用第一級毒品海洛因一次。嗣於同日十五時二十分
    許，因其係毒品列管人口，經警採集尿液送驗結果，呈嗎啡
    、可待因陽性反應，始查知上情。
二、本案證據：
(一)被告自白。
(二)應受尿液採驗人尿液檢體採集送驗紀錄表。
(三)銓昕科技股份有限公司濫用藥物尿液檢驗報告。
(四)臺灣高等法院被告前案紀錄表、刑案資料查註紀錄表。
三、按毒品危害防制條例於九十二年七月九日修正公布，自九十
    三年一月九日施行，其中第二十條、第二十三條將施用毒品
    之刑事處遇程序，區分為「初犯」及「五年內再犯」、「五
    年後再犯」。依其立法理由之說明：「初犯」，經觀察、勒
    戒或強制戒治後，應為不起訴處分或不付審理之裁定；經觀
    察、勒戒或強制戒治執行完畢釋放後，「五年內再犯」者，
    因其再犯率甚高，原實施之觀察、勒戒及強制戒治既已無法
    收其實效，爰依法追訴或裁定交付審理。至於經觀察、勒戒
    或強制戒治執行完畢釋放後，「五年後再犯」者，前所實施
    之觀察、勒戒或強制戒治已足以遮斷其施用毒品之毒癮，為
    期自新及協助其斷除毒癮，仍適用「初犯」規定，先經觀察
    、勒戒或強制戒治之程序。從而依修正後之規定，僅限於「
    初犯」及「五年後再犯」二種情形，始應先經觀察、勒戒或
    強制戒治程序。倘被告於五年內已再犯施用毒品，經依法追
    訴處罰，縱其第三次（或第三次以上）再度施用毒品之時間
    ，在初犯經觀察、勒戒或強制戒治執行完畢釋放五年以後，
    因與單純之「五年後再犯」之情形有別，已不合於「五年後
    再犯」之例外規定，且因已於「五年內再犯」，顯見其再犯
    率甚高，原實施觀察、勒戒或強制戒治，已無法收其實效，
    即應回歸原則性規定，由檢察官逕行起訴，依該條例第十條
    處罰（最高法院九十五年五月九日第七次刑事庭會議決定、
    九十五年度臺非字第一三四號裁判意旨參照）。查，被告前
    因施用毒品案件，經送強制戒治，於九十年五月二十八日停
    止戒治交付保護管束，於九十年十二月二十一日期滿未經撤
    銷，視為執行完畢，並由臺灣彰化地方法院檢察署檢察官以
    九十一年度戒毒偵字第三八號為不起訴處分確定；又因施用
    毒品案件，再送強制戒治，並由臺灣彰化地方法院檢察署檢
    察官提起公訴，經本院以九十一年度訴字第一三二０號判決
    判處有期徒刑八月確定，強制戒治部分於九十二年四月十四
    日停止戒治出所，惟因四次未遵期報到，違反保護管束應遵
    守事項情節重大，而經本院以九十二年度毒聲字第一八二六
    號裁定撤銷停止戒治，令入戒治處所施以強制戒治，於九十
    三年一月九日，因毒品危害防制條例修正施行而釋放，並經
    本院以九十二年度訴字第一四六七號判決判處有期徒刑九月
    確定，於九十四年五月一日執行完畢；另因施用毒品案件，
    經本院先後以九十五年度訴字第七二八號、九十五年度斗簡
    字第四六三號判決分別判處有期徒刑一年、六月，合併定應
    執行刑為有期徒刑一年五月確定，並於九十六年七月十六日
    減刑執行完畢等情，有卷附臺灣高等法院被告前案紀錄表、
    臺灣彰化地方法院檢察署刑案資料查註紀錄表可佐，足見被
    告在九十年十二月二十一日強制戒治執行完畢後五年內，曾
    再犯施用毒品案件，並經法院判刑確定且執行完畢，是被告
    前次所為之強制戒治治療程序，顯未能收到祛除毒癮之實效
    ，參諸首揭說明，被告再犯本案施用第一級毒品之犯行，應
    依法論科。
四、本案被告犯罪時間係在九十六年四月二十四日以後，並不符
    合中華民國九十六年罪犯減刑條例所定之減刑要件，尚無依
    該條例規定予以減刑之餘地。
五、應依刑事訴訟法第二百七十三條之一第一項、第二百九十九
    條第一項前段、第三百十條之二、第四百五十四條第一項，
    毒品危害防制條例第十條第一項，刑法第十一條前段、第四
    十七條第一項，判決如主文。
六、如不服本判決，應於判決送達後十日內，向本院提出上訴狀
    （須附繕本），上訴於臺灣高等法院臺中分院。
本案經檢察官郭玄義到庭執行職務。
中    華    民    國    97    年    3     月    31    日
                  刑事第四庭  法  官  周  莉  菁
以上正本證明與原本無異。
如不服本判決，應於判決送達後10日內，向本院提出上訴書狀，
上訴書狀應「敘述具體上訴理由」，並按他造當事人之人數附繕
本。「切勿逕送上級法院」。
中    華    民    國    97    年    3     月    31    日
                              書記官  卓  俊  杰
附錄本判決論罪科刑法條：
毒品危害防制條例第十條第一項：
施用第一級毒品者，處六月以上五年以下有期徒刑。


司法院資訊處製作；財團法人民間司法改革基金會備份。
